【裁判字號】    92,訴,83
【裁判日期】    920408
【裁判案由】    公共危險
【裁判全文】
臺灣苗栗地方法院刑事判決                            九十二年度訴字第八三號
    公  訴  人  臺灣苗栗地方法院檢察署檢察官
    被      告  丙○○
    指定辯護人  本院公設辯護人  乙○○
右列被告因公共危險案件，經檢察官提起公訴（九十二年度偵緝字第三一號），本院
判決如左：
    主  文
丙○○放火燒燬現供人使用之住宅未遂，處有期徒刑參年陸月。
    事  實
一、緣丙○○因不滿其伯父甲○○分得祖厝，竟萌放火燒燬現供人使用住宅之故意，
    於民國（下同）九十一年八月八日清晨五時許，前往甲○○位於苗栗縣頭份鎮新
    華里七鄰雞心壩十二號現供人使用之住宅，趁無人在家之際，進入屋內（無故侵
    入住宅部分未據告訴），以打火機（未扣案）點燃房間內棉被，轉至客廳點燃神
    桌上之金紙，再至廚房點燃報紙，又至浴室點燃毛巾等方式，共在九處縱火後，
    旋即逃逸。而丙○○縱火後，火勢從上開起火點延燒，燒毀客廳神桌之抽屜、浴
    室內之毛巾，及該住宅右側房間內之床墊、木製梳妝檯等家俱（廚房部分僅燒焦
    餐桌之一小點），其中右側房間內之火勢甚至將牆壁燻黑，苗栗縣消防局頭份分
    隊據報後，火速馳往現場以強力水柱灌救，始將火勢撲滅，幸未造成房屋構成部
    分燒燬及人員傷亡。
二、案經甲○○訴由苗栗縣警察局頭份分局報請臺灣苗栗地方法院檢察署檢察官偵查
    起訴。
    理  由
一、右揭事實，迭據被告丙○○於警訊時及偵、審中供認不諱，並經被害人甲○○指
    訴綦詳，而證人即被告之父黎為貴於警訊時及檢察官偵查中亦證述：其子丙○○
    於九十一年八月八日清晨五時零七分許，有在縱火現場打電話給伊，親口說要放
    火燒老家，伊有在電話中阻止，並趕往現場，到達時看到房屋已經起火等語明確
    （參見九十一年度偵字第三八九四號偵查卷第十七頁背面、第四十九頁）；另證
    人吳張銀金於警訊時亦證述：案發當日清晨有看到被告丙○○離開雞心壩十二號
    ，離開時對伊說他要走了，不久伊就看到火燒房子等語明確（參見九十一年度偵
    字第三八九四號偵查卷第十四頁背面），顯然被告丙○○對其有縱火之自白，應
    堪信為真實。又被告丙○○縱火之房屋，係被害人甲○○所有，平常都是甲○○
    及其妻女一同住在該處，火災當時無人在家，因全家都外出，該屋平常都有人在
    住等情，已據被害人甲○○於檢察官偵查中陳述甚明（參見九十一年度偵字第三
    八九四號偵查卷第四十八頁背面），足見被告丙○○縱火之房屋，確屬現供人使
    用之住宅無訛。至本件火災經苗栗縣消防局鑑定結果：「˙˙˙四、火災原因之
    研判：˙˙˙（二）起火處研判：苗栗縣頭份鎮新華里七鄰雞心壩十二號火警案
    起火點有九處（參照照片三、四、七、九、十二、十三、十四、十五、十六）。
    （三）起火原因研判：１、本火警案發現九處不相連貫之起火點，且根據火災出
    動觀察紀錄，搶救時狀況五─災戶稱其子打電話告知要燒房子，研判起火原因不
    排除人為使用明火引燃易燃物造成燃燒之可能性較大。２、綜合現場發現之相關
    跡證，本火警案起火原因研判以人為使用明火引燃易燃物造成燃燒之可能性較大
    。˙˙˙˙六、結論：本火警案起火原因應以人為使用明火引燃易燃物造成燃燒
    之可能性較大。」有該局火災原因調查報告書乙份在卷足憑。事證明確，被告丙
    ○○之犯行，洵堪認定。
二、按「查刑法第一百七十三條第一項所謂放火燒燬現供人使用之住宅，必須房屋構
    成之重要部分已燒燬，如僅房屋內之傢俱、物件燒燬，房屋本身尚未達喪失其效
    用之程度，即不能依該條項論罪，依原判決事實之認定，房屋構成部分並未燒燬
    喪失效用，上訴人放火結果僅燒燬傢俱及物件，應係犯同條第三項、第一項放火
    燒燬現供人使用住宅未遂之罪名，原判決論以同條第一項之既遂罪，自屬違誤。
    」（最高法院七十九年度台上字第二六五六號判決意旨參照）；次按，「刑法第
    一百七十三條第一項放火燒燬現供人使用之住宅或現有人所在之建築物罪，自係
    指供人居住之住宅或現有人所在之建築物之整體而言，應包括牆垣及其內所有設
    備、傢俱等一切物品，無論該其他物品為他人或自己所有，與燒燬數犯罪客體之
    情形不同，均不另成立刑法第一百七十五條第一項或第二項放火燒燬住宅、建築
    物以外之他人或自己所有物罪。」（最高法院八十三年度台上字第二二五三號判
    決意旨參照）。
三、本案被告丙○○在上開現供人使用之住宅，雖引火點燃屋內物品，欲縱火焚屋，
    然因僅燒燬該屋內部分物品及傢俱，未生房屋構成部分燒燬及喪失效用之結果，
    揆諸上開最高法院判決意旨，核其所為，係犯刑法第一百七十三條第三項、第一
    項之放火燒燬現供人使用住宅未遂罪。被告丙○○犯罪之行為，僅止於未遂程度
    ，應依刑法第二十六條前段之規定，減輕其刑。爰審酌被告丙○○年輕識淺，因
    一時失慮，鑄成大錯，及犯後能坦白承認，深表悔意等一切情狀，從輕量處如主
    文所示之刑，以資懲儆。至供被告丙○○縱火用之打火機一個，係取自被害人屋
    內，已據被告丙○○自承在卷，非被告丙○○所有，又未經扣案，本院自不另為
    沒收之諭知，附此敘明。
據上論斷，應依刑事訴訟法第二百九十九條第一項前段，刑法第一百七十三條第三項
、第一項、第二十六條前段，判決如主文。
本案經檢察官洪清秀到庭執行職務
中      華      民      國      九十二      年      四      月    八    日
                                       台灣苗栗地方法院刑事第一庭
                                               法  官  柳  章  峰
右正本證明與原本無異。
如不服本判決，應於判決送達後十日內向本院提出上訴狀( 應附繕本 )。
                                               書記官  歐  明  秀
中      華      民      國      九十二      年      四      月    八    日
刑法第一百七十三條
 (放火或失火燒燬現住建築物及交通工具罪)
放火燒燬現供人使用之住宅或現有人所在之建築物、礦坑、火車、電車或其他供水、
陸、空公眾運輸之舟、車、航空機者，處無期徒刑或七年以上有期徒刑。
失火燒燬前項之物者，處一年以下有期徒刑、拘役或五百元以下罰金。
第一項之未遂犯罰之。
預備犯第一項之罪者，處一年以下有期徒刑、拘役或三百元以下罰金。


司法院資訊處製作；財團法人民間司法改革基金會備份。
